臺灣彰化地方法院民事裁定
111年度監宣字第185號
聲  請  人  劉忠和  

相  對  人  劉林麥  


關  係  人  劉佩怡  

            劉秀卉  
            劉忠卿  
            劉麗菊  

上列聲請人聲請監護宣告事件，本院裁定如下：
    主    文
宣告劉林麥（女、民國00年0月00日生、身分證統一編號：Z0000
00000號）為受監護宣告之人。
選定劉忠和（男、民國00年00月00日生、身分證統一編號：Z000
000000號）、劉忠卿（男、民國00年0月00日生、身分證統一編
號：Z000000000號）為受監護宣告之人之共同監護人。
指定彰化縣政府職務指派之社工人員為會同開具財產清冊之人。
聲請程序費用由受監護宣告之人負擔。
    理    由
一、按對於因精神障礙或其他心智缺陷，致不能為意思表示或受
    意思表示，或不能辨識其意思表示之效果者，法院得因本人
    、配偶、四親等內之親屬、最近一年有同居事實之其他親屬
    、檢察官、主管機關或社會福利機構之聲請，為監護之宣告
    ，民法第14條第1項定有明文。次按受監護宣告之人應置監
    護人。法院為監護之宣告時，應依職權就配偶、四親等內之
    親屬、最近一年有同居事實之其他親屬、主管機關、社會福
    利機構或其他適當之人選定一人或數人為監護人，並同時指
    定會同開具財產清冊之人。法院為前項選定及指定前，得命
    主管機關或社會福利機構進行訪視，提出調查報告及建議。
    監護之聲請人或利害關係人亦得提出相關資料或證據，供法
    院斟酌。法院選定監護人時，應依受監護宣告之人之最佳利
    益，優先考量受監護宣告之人之意見，審酌一切情狀，並注
    意下列事項：㈠受監護宣告之人之身心狀態與生活及財產狀
    況。㈡受監護宣告之人與其配偶、子女或其他共同生活之人
    間之情感狀況。㈢監護人之職業、經歷、意見及其與受監護
    宣告之人之利害關係。㈣法人為監護人時，其事業之種類與
    內容，法人及其代表人與受監護宣告之人之利害關係。民法
    第1110條、第1111條、第1111條之1分別定有明文。再按監
    護宣告之裁定，於裁定送達或當庭告知法院選定之監護人時
    發生效力；監護宣告裁定經廢棄確定前，監護人所為之行為
    ，不失其效力，家事事件法第169條第1項、第170條第1項分
    別定有明文。
二、聲請意旨略以：聲請人劉忠和係相對人劉林麥之長子，相對
    人於民國110年12月28日因失智症，致不能為意思表示或受
    意思表示，或不能辨識其意思表示之效果，已達受監護宣告
    之程度，有戶籍謄本、親屬系統表、臺中榮民總醫院診斷證
    明書等件為證。爰聲請准予裁定相對人為受監護宣告之人，
    並請求選定聲請人為其監護人，同時指定相對人之次女劉佩
    怡為會同開具財產清冊之人等語。
三、經查，聲請人主張之上開事實，業據其提出戶籍謄本、親屬
    系統表、臺中榮民總醫院診斷證明書等件為據，且經本院在
    鑑定人即衛生福利部彰化醫院醫師王鴻松前審驗相對人之精
    神狀況，相對人對於本院點呼無反應，有本院訊問筆錄在卷
    可按。又經本院囑託衛生福利部彰化醫院鑑定結果，認為：
    「㈠醫學上的診斷（生物學上之要素）：失智症。失智障礙
    程度為中度。㈡日常生活狀況：1.日常生活的動作（ADL）：
    用湯匙慢慢吃飯，有時候會掉一些菜渣到地上，可以自行慢
    慢走到尿桶上廁所，坐著的時候，有時候要人扶才站得起來
    ，拿拐杖走路，走很慢。洗澡需要協助。2.經濟活動：計算
    能力差。3.社會性：可以跟家人及日照中心其他人說話，但
    社交變得較被動。㈢身體狀態【包括理學檢查、臨床檢查（
    尿、血等）及其他檢查】：行動緩慢，步態不穩。㈣精神狀
    態：1.意識/溝通性：意識清楚，可以簡單溝通。2.記憶力
    ：差(不知道生日，回答20年次)。3.定向力：人物定向力可
    (知兒子女兒，穿白袍是醫生)，時間定向力較差(不知道鑑
    定日期和星期)，地點定向力較差(不知現在在哪裡)。4.計
    算能力：差(100-20=搖頭)。5.理解‧判斷力：較差(可說出
    時鐘時間，指出100元、500元和1000元鈔票，但反應時間較
    久，無法立即說出答案)。抽象思考有障礙。㈤心理衡鑑：1.
    知能篩檢測驗(CASI)：總得分為35分，低於切截分數46/47
    分上，長期及短期記憶皆不佳，給予線索之後難以回憶；時
    間定向感、地點定向感不佳，日期無法回答，會搞錯自己住
    的地方；執行功能不佳，無法進行數字倒序及簡單計算；抽
    象思考較差。2.認知功能評估量表(MMSE)：透過CASI分數轉
    換，總得分為9分，低於切截分數15/16分，表示認知功能有
    所缺損。3.臨床失智評分表(CDR)：整體分數為2分，大約在
    中度失智症的程度。㈥有關判斷能力判定之意見：不能管理
    處分自己財產。判定的根據（檢查所見及說明）：1.前述生
    活狀況及現在身心狀態之現場身體理學檢查、精神狀態及心
    理衡鑑檢查。㈦回復可能性說明：相對人已經89歲，這幾年
    因失智症，認知功能持續減退，長短期記憶不佳，時間、地
    點定向感不佳，無法回答日期、地點；執行功能不佳，無法
    執行簡單心算；抽象思考較差，目前無法自理生活，回復可
    能性低。㈧鑑定判定及說明：1.基於受鑑定人有精神上之障
    礙（失智症）其程度達中度，不能管理處分自己的財產，回
    復之可能性低。2.精神障礙（失智症）之程度，不能為意思
    表示或受意思表示，不能辨識其意思表示之效果，可為監護
    宣告。」等語，有衛生福利部彰化醫院成年監護鑑定書在卷
    可稽，堪認相對人因精神障礙或其他心智缺陷，致不能為意
    思表示或受意思表示，亦不能辨識其意思表示之效果。從而
    ，本件聲請為有理由，應予准許，爰宣告相對人為受監護宣
    告之人。
四、本件相對人既經監護宣告，業如前述，揆諸前揭規定，自應
    為其選定監護人及指定會同開具財產清冊之人。經查，聲請
    人雖以前開情詞請求選任其為監護人及指定關係人劉佩怡為
    會同開具財產清冊之人。然相對人除聲請人及關係人劉佩怡
    外，尚有三子女劉秀卉、劉忠卿、劉麗菊，且目前相對人係
    由聲請人及關係人劉忠卿二人輪流各照顧相對人一個月等情
    ，此有戶籍謄本在卷可稽，復為聲請人及關係人劉佩怡、劉
    秀卉、劉麗菊、劉忠卿等所不爭執，聲請人及關係人劉佩怡
    到庭主張同意由劉忠和、劉忠卿擔任共同監護人，劉佩怡並
    稱很多事都是伊在做，伊要把爸媽的養老金守住等語，劉佩
    怡後又具狀稱劉忠卿會盜領相對人之存款，推薦由伊及聲請
    人劉忠和擔任監護人等語，關係人劉秀卉、劉麗菊則到庭稱
    應由劉忠卿擔任監護人，因劉忠卿做得較好，很正派，劉忠
    和在台中很忙，相對人在台中住不慣想要回來等語。考量相
    對人現由兩子劉忠和、劉忠卿二人輪流各照顧相對人一個月
    ，相對人平日之飲食、就醫服藥、盥洗、外出陪同等生活照
    顧相關事宜，自分別於受劉忠和、劉忠卿照顧之該月時，由
    其二人各自協助處理，且相對人於本院前往醫院會同醫師鑑
    定時，其亦能自由表達並稱兩個兒子對她都好，都有照顧等
    語，是其目前受照顧狀況穩定，受照顧環境亦無不妥適之處
    ；而關係人劉秀卉、劉忠卿、劉麗菊等又分別各自支持劉忠
    和、劉忠卿擔任監護人，且對於相對人之財產是否遭另一方
    私自挪用復多有質疑，因此本院認由關係人劉忠卿與聲請人
    共同擔任監護人，應可避免由聲請人或關係人劉忠卿單獨擔
    任監護人，致有擅權處理事務以圖謀私人利益，或損害相對
    人權益之疑慮，又可讓相對人獲得較妥善之照顧，應較符合
    相對人之最佳利益。本院綜合上述，認選定聲請人劉忠和、
    關係人劉忠卿共同為受監護宣告之相對人之監護人，並指定
    彰化縣政府職務指派社工人員擔任會同開具財產清冊之人，
    應符合相對人之最佳利益。爰裁定如主文第2、3項所示。
五、末依民法第1113條準用同法第1099條、第1099條之1之規定
    ，於監護開始時，監護人劉忠和、劉忠卿對於受監護宣告之
    人劉林麥之財產，應會同關係人彰化縣政府職務指派之社工
    人員於2個月內開具財產清冊，並陳報法院，於開具完成並
    陳報法院前，監護人對於受監護宣告之人之財產，僅得為管
    理上必要之行為，併此指明。　　
六、依家事事件法第164條第2項，裁定如主文。
中　　華　　民　　國　　111 　年　　12　　月　　14　　日
                    家事法庭  法  官  黃倩玲
上列為正本係照原本作成。
如對本裁定抗告，須於裁定送達後10日內向本院提出抗告狀，並
繳納抗告費用新臺幣1,000元。
中　　華　　民　　國　　111 　年　　12　　月　　14　　日
                              書記官  呂怡萱